【裁判字號】    99,交抗,1982
【裁判日期】    991029
【裁判案由】    違反道路交通管理處罰條例
【裁判全文】
臺灣高等法院交通事件裁定            99年度交抗字第1982號
抗  告  人
即受處分人  甲○○
上列抗告人即受處分人因違反道路交通管理處罰條例案件，不服
臺灣臺北地方法院中華民國99年9月28日99年度交聲更字第26 號
裁定（原處分案號北市裁罰字第裁22-A00YDC600號），提起抗告
，本院裁定如下：
    主  文
抗告駁回。
    理  由
一、按汽車駕駛人，行經有燈光號誌管制之交岔路口闖紅燈者，
    處新臺幣(下同)1800元以上5400元以下罰鍰，並應記違規點
    數3 點，道路交通管理處罰條例第53條第1項、第63條第1項
    第3 款分別定有明文。又道路交通管理處罰條例所稱之汽車
    ，依該條例第3條第8款規定，包括機器腳踏車在內，是騎乘
    機車於交岔路口闖紅燈，為警逕行舉發後，在應到案日期前
    到場陳述意見，經主管機關調查後認有違規行為者，依違反
    道路交通管理事件統一裁罰基準及處理細則第44條第1 項及
    違反道路交通管理事件統一裁罰基準表之規定，應對該行為
    人處罰鍰1800元，並記違規點數3點。
二、原裁定意旨略以：抗告人即受處分人甲○○於民國99年3 月
    4 日0時56分許，騎乘車號367-BAJ號重型機車，行經臺北市
    ○○○路（北往南方向）與市○○道有燈光號誌管制之交岔
    路口時，因闖越紅燈行駛，為舉發機關臺北市政府警察局交
    通警察大隊警員吳忠泰以抗告人有道路交通管理處罰條例第
    53 條 第1 項規定之行為掣單舉發。抗告人於應到案日期前
    陳述意見，經原處分機關台北市交通事件裁決所調查結果，
    仍認抗告人有前揭違規行為，於99年4 月1 日以北市裁罰字
    第裁22-A00YDC600號裁決書，裁處罰鍰1800元，並記違規點
    數3 點。抗告人雖以：其騎乘機車通過臺北市○○○路與市
    ○○道交岔路口時，所見號誌顯示綠燈，其機車通過市○○
    道上方高架橋時，號誌始轉為黃燈，並未見號誌轉為紅燈；
    且舉發員警攔檢之位置，距違規地點達300 公尺遠，又為深
    夜時段，該路段樹蔭濃密，舉發警員應係誤認，其並未闖越
    紅燈云云，聲明異議。然原審調查結果，認抗告人確有騎乘
    機車行經有燈光號誌管制之交岔路口闖紅燈之違規事實，原
    處分機關裁處抗告人罰鍰1800元，並記違規點數3 點，並無
    違誤，而裁定駁回異議等語。
三、抗告意旨略以：舉發員警攔停之位置，與裁決書所載之違規
    地點相距300 公尺，且係右轉後始行取締，極易失去追逐焦
    點，如何判斷違規者之車號及駕駛人特徵並確認為同一人；
    又闖紅燈與否係以駕駛人於燈號變換為紅燈時是否通過停止
    線為認定標準，員警於原審證稱其行駛方向之號誌為綠燈，
    故抗告人行駛方向之號誌必為紅燈，推論過程草率粗糙，未
    排除誤差可能云云。
四、經查：
（一）證人吳忠泰警員於原審99年9 月13日調查時證稱：其當時
      與另一同事負責巡邏交通事故處理勤務，駕車行經臺北市
      市○○道西往東方向，靠近敦化南路口時，號誌轉換為綠
      燈，即見抗告人騎乘機車自敦化南路、市○○道高架橋下
      由北往南方向行駛，因警車行向號誌顯示綠燈，故受處分
      人行向之號誌一定是紅燈，而認受處分人有闖紅燈行駛之
      違規行為等語甚詳（見原審99年度交聲字第26號，下稱原
      審交聲更卷，第13頁）。參以：臺北市○○○路、市○○
      道99年3月4 日0時56分許之號誌預設時制為「簡單二時向
      」運作，第1時相為市○○道東西向通行65秒（包含黃燈4
      秒及全紅5秒），第2時相為敦化南路南北向通行55秒（包
      含黃燈4秒及全紅3秒）；路口號誌燈態轉換係依一定步階
      轉換，其順序為綠燈（行車與行人）、行人綠閃、行人紅
      燈、行車黃燈、行車紅燈（四面全紅清道），下一時相通
      行方向綠燈等依序互換；號誌運作係依預設時制運作等情
      ，有臺北市交通管制工程處99年9 月9 日北市交工控字第
      09933084100 號函附卷可稽（見原審交聲更卷第10頁）。
      按證人吳忠泰乃原處分機關舉發違規行為之目擊證人，其
      到庭具結擔保所述之真實性，且所述與前開號誌時向互核
      相符，益徵證人吳忠泰於99年3月4 日0時56分許既見市○
      ○道西往東方向，靠近敦化南路口之號誌轉換為綠燈，則
      抗告人車行方向之號誌確已變換為紅燈無訛。
（二）抗告人雖辯稱：其通過敦化南路、市○○道交岔路口時，
      號誌為綠燈，迄其通過市○○道高架橋下時號誌始轉換為
      黃燈云云。惟查，抗告人自承其通過上開路口時，車速約
      時速30幾公里等情甚詳，依前述臺北市交通管制工程處函
      知之抗告人行向號誌時相，敦化南路南北向通行55秒中，
      含黃燈4秒、全紅3秒，則以抗告人見號誌轉換為黃燈後，
      尚有7 秒鐘（黃燈4秒、全紅3秒）之時間，東西向號誌始
      轉換綠燈之情形觀之，在證人吳忠泰行向號誌轉換為綠燈
      之前，抗告人若已行駛至市○○道高架橋下，並以時速30
      公里之速度行駛，應已通過該路口，斷無證人吳忠泰行向
      號誌已轉換為綠燈後，抗告人尚自市○○道高架橋下沿敦
      化南路由北往南方向駛出之理，此亦經證人吳忠泰證述明
      確（見交聲更卷第13頁背面）。是抗告人所辯其見聞之號
      誌情形，顯與事實不符，不足採信。抗告人雖另辯以：本
      件員警研判有誤云云，然前述舉發經過，業據證人吳忠泰
      指證歷歷，核與前述客觀事證相符，已如前述，抗告人空
      言指摘舉發錯誤云云，並無理由。
五、綜上所述，抗告人騎乘機車於上揭時、地行經有燈光號誌管
    制之交岔路口闖紅燈之違規事實，洵堪認定。原裁定以原處
    分機關依道路交通管理處罰條例第53條第1 項、第63條第1
    項第3 款規定，裁處抗告人罰鍰1800元，併記違規點數3 點
    ，核無不合，裁定駁回抗告人之聲明異議，並無違誤。抗告
    人徒執前詞，提起抗告，為無理由，應予駁回。
據上論斷，應依修正道路交通事件處理辦法第25條、刑事訴訟法
第412條，裁定如主文。
中    華    民    國    99    年    10    月    29    日
              刑事第二十四庭審判長法  官  李錦樑
                                  法  官  張惠立
                                  法  官  朱瑞娟
以上正本證明與原本無異。
不得再抗告。
                                  書記官  郭家慧
中    華    民    國    99    年    11    月    2     日

司法院資訊處製作；財團法人民間司法改革基金會備份。
